【裁判字號】    99,易,1809
【裁判日期】    991014
【裁判案由】    竊盜
【裁判全文】
臺灣高雄地方法院刑事判決              99年度易字第1809號
公  訴  人  臺灣高雄地方法院檢察署檢察官
被      告  丁○○
上列被告因竊盜案件，經檢察官提起公訴（99年度偵字第22381
號），本院判決如下：
    主  文
丁○○犯竊盜罪，處罰金新臺幣伍仟元，如易服勞役，以新臺幣
壹仟元折算壹日。
    事  實
一、丁○○於民國99年7 月1 日下午4 時45分許，在高雄市○○
    區○○路635 號家福股份有限公司高雄澄清分公司（下稱家
    樂福澄清店）賣場購物，其先挑選空心菜2 把（每把單價新
    臺幣【下同】10元）裝入塑膠袋，交由賣場蔬果課人員於塑
    膠袋外貼上數量為2 、價格為20元之標籤後，竟利用店員未
    將該塑膠袋密封之機會，意圖為其不法之所有，而基於竊盜
    之犯意，徒手拿取另1 把空心菜置入上開塑膠袋內，家樂福
    澄清店收銀人員甲○○為丁○○結帳時，丁○○亦未告知該
    塑膠袋中實有3 把空心菜，致甲○○認該塑膠袋內僅有2 把
    空心菜，以20元計算金額，未計入第3 把空心菜之價格，丁○○支付其所購買之其他物品之價額後，即將上開空心菜攜
    出結帳區域而竊盜得手，旋為家樂福澄清店保全人員乙○○
    發現並報警處理，始悉上情。
二、案經乙○○訴由高雄市政府警察局三民第二分局報告臺灣高
    雄地方法院檢察署檢察官偵查起訴。
    理  由
壹、程序部分
    本判決所引用之證據資料（詳後引用之各項證據），其中係
    屬傳聞證據部分，縱無刑事訴訟法第159 條之1 至第159 條
    之4 或其他規定之傳聞證據例外情形，亦因被告及檢察官均
    已於本院審理期日中，明示同意作為證據使用；本院審酌卷
    內並無事證顯示各該陳述之作成時、地與週遭環境，有何致
    令陳述內容虛偽、偏頗之狀況後，亦認為適當，依刑事訴訟
    法第159 條之5 第1 項之規定，為傳聞法則之例外，應有證
    據能力。
貳、實體部分
一、訊據被告丁○○固不否認其於99年7 月1 日至家樂福澄清店
    購物時，先取2 把空心菜放入塑膠袋，並交店員貼上2 把空
    心菜價格之標籤，嗣又拿取1 把空心菜放入該塑膠袋內，且
    其未支付第3 把空心菜之價金，即將該空心菜攜離結帳處，
    惟矢口否認有何竊盜之犯意，辯稱：伊並非故意竊盜，伊認
    為店員發現數量不對，會加計多出的空心菜之金額，伊因服
    用過多安眠藥，當天昏昏沈沈，所以沒有特別提醒店員多拿
    1 把空心菜云云。經查：
 (一) 被告於99年7 月1 日下午4 時45分許，在高雄市○○區○○
    路635 號家樂福澄清店賣場購物，其先拿取2 把空心菜裝入
    塑膠袋中，交給蔬果課之店員在塑膠袋外黏貼2 把青菜之標
    籤，並要求店員不要密封塑膠袋，嗣又拿取1 把空心菜放入
    該塑膠袋中，其於結帳時，並未主動告知店員塑膠袋內裝有
    3 把空心菜，店員僅就被告其餘選購之物品計算金額共360
    元，被告以信用卡支付360 元後，離開結帳區時為家樂福澄
    清店之保全人員攔下等情，業經證人即家樂福澄清店結帳人
    員甲○○、保全人員乙○○於警詢及本院審理時證述明確，
    並有扣押筆錄、扣押物品目錄表、贓物認領保管單、證物照
    片4 張、監視器擷取畫面2 張、統一發票影本2 張等在卷可
    稽，復為被告所不否認，上開事實首堪認定。
 (二) 被告雖辯稱其並非故意多拿，依其過往之購物經驗，結帳之
    店員會主動清點塑膠袋內之青菜數量與標籤所示之數量、金
    額是否符合，惟被告亦稱之前結帳之店員如發現塑膠袋內所
    裝之青菜數量與標籤不符時會告知，再由櫃臺取出貼有條碼
    之紙片，以計算多出之物品之金額，本次購物時店員並未告
    知有數量不符之情形（本院卷第31頁），是被告對於店員未
    察覺塑膠袋內多放1 把空心菜一事，是否毫不知情，已非無
    疑。且以被告將第3 把空心菜放入已貼有標籤之塑膠袋之情
    形，3 把空心菜係稍微對折、彎曲後塞入略小之塑膠袋中，
    此有證物照片可參（偵卷第21頁），如以結帳店員需就客人
    所挑選之物逐一刷讀條碼結帳，實難未將空心菜自塑膠袋中
    取出，即在須臾間計算塑膠袋內有多少空心菜，殊非被告所
    述「瞄一下就可以看出來」。況即使店員得以迅速計算塑膠
    袋內容物與標籤是否相符，為避免爭議，亦不可能未與客人
    確認，即片面認定塑膠袋之內容物與標籤不符，並加計金額
    。是被告結帳時，店員既未告知數量不符或詢問數量，亦未
    讀取其他條碼，被告竟稱其相信店員會主動計算，且並未發
    現店員未將第3 把空心菜之價錢計入，顯係事後卸責之詞，
    不足採信。被告明知其未支付第3 把空心菜之金額，仍將該
    空心菜攜離結帳區，其確有竊盜之行為自明。
 (三) 被告復辯稱當日因昏昏沈沈，所以沒有特別提醒店員，惟被
    告當日先騎車3 分鐘後抵達家樂福澄清店，其於選購青菜時
    ，因覺得空心菜之袋子太小，所以要求蔬果課之店員不要將
    該袋子封口，此經被告自承在卷（本院卷第31頁），已足認
    被告尚能控制其行為，並進一步與他人溝通，應具有一定之
    識別能力；結帳時，經店員甲○○詢問是否有會員、是否要
    打統一編號時，並無特殊之反應，此亦經證人甲○○證述明
    確（本院卷第21、22頁），顯見其亦能理解甲○○之問題；
    其擁有漢神百貨之聯名卡、大統百貨之聯名卡、台新銀行信
    用卡、花旗銀行信用卡及家樂福信用卡等多張信用卡，因以
    家樂福信用卡結帳集點比其他信用卡優惠，故於當日以家樂
    福之信用卡結帳，此有被告之供述足憑（參本院卷第32頁）
    ，以被告出門、騎車、停車、進入家樂福澄清店賣場購物、
    選購物品、將蔬菜交蔬果課店員黏貼標籤、特別要求店員不
    要將塑膠袋密封、認為空心菜品質不錯而多挑1 把放入塑膠
    袋、以家樂福信用卡結帳並清點物品之流程以觀，被告對於
    周遭之人、事、時、地、物均能正確認知，且尚知精打細算
    ，更可證明被告於結帳當時絕非處於其所稱「昏昏沈沈」之
    精神狀態。被告所辯其精神狀況不佳云云，洵難信實。
 (四) 而被告辯稱因當日所購買之物品很多，所以不記得要提醒結
    帳之店員多1 把空心菜，惟被告當日所購買之物品，除上述
    之空心菜外，僅有雪糕、小白菜、青江菜、巧克力、金針菇
    ，此有被告當日購物發票影本可資證明，以其購物之數量非
    鉅，被告所稱因購物太多不記得自己多拿1 把空心菜，已與
    常情不符；而證人乙○○亦證稱：被告被攔下時，說因為店
    內空心菜不錯，所以又多去拿1 把，並沒有不好意思，或是
    說她忘記結帳，只是說收銀員會幫她看袋子裡有幾把菜（本
    院卷第27頁），是被告非但記得自己多拿1 把空心菜，更能
    交代其多拿1 把空心菜之原因，其稱是收銀員未幫她檢查袋
    子中有幾把菜之反應，亦與一般人如因忘記結帳而被發覺時
    之常情迥異。被告所辯因忘記而未就第3 把空心菜結帳乙節
    ，亦不足採信。
 (五) 綜上所述，被告之竊盜犯行堪予認定，本件事證明確，應依
    法論罪科刑。至被告所辯如果要行竊會去拿較高級之水果、
    伊結完帳後也是慢慢整理沒有急著要走，可見其沒有竊盜故
    意等情，均與被告是否有竊取第3 把空心菜之故意無關，無
    法據此為有利被告之認定；而被告稱其選購了4 把金針菇，
    一般人不會一次購買如此多之金針菇，顯見其精神狀況不正
    常部分，被告於竊取該空心菜時，其精神狀況正常，已認定
    如前，且消費者均係基於各自之需要、偏好、預算購買物品
    ，難認一次購買4 把金針菇者，其精神狀況必然不佳，均附
    此敘明。
二、核被告所為，係犯刑法第320 條第1 項竊盜罪。爰審酌被告
    不以正途取財，竊取他人物品，被告之犯行為人發現後，仍
    始終將責任推卸予負責結帳之店員，其犯後態度難謂良好，
    並考量被告所竊取之物品僅價值10元，且已發還被害人領回
    ，造成被害人之損失有限，及被告之家庭狀況、智識程度、
    前科等一切情狀，量處如主文所示之刑，並斟酌被告之犯罪
    情狀，諭知如主文所示易服勞役之折算標準。
據上論斷，應依刑事訴訟法第299 條第1 項前段，刑法第320 條
第1 項、第42條第3 項，刑法施行法第1 條之1 第1 項、第2 項
前段，判決如主文。
本案經檢察官丙○○到庭執行職務。
中    華    民    國    99    年    10    月    14    日
                  刑事第一庭    法  官  蔡書瑜
以上正本證明與原本無異。
如不服本判決，應於收受送達後10日內向本院提出上訴書狀。
中    華    民    國    99    年    10    月    14    日
                                書記官  林玉珊
附錄：論罪法條
中華民國刑法第320條第1項
意圖為自己或第三人不法之所有，而竊取他人之動產者，為竊盜
罪，處5  年以下有期徒刑、拘役或 5 百元以下罰金。

司法院資訊處製作；財團法人民間司法改革基金會備份。
